【裁判字號】    95,軍上,4
【裁判日期】    950530
【裁判案由】    過失致人於死
【裁判全文】
臺灣高等法院臺中分院刑事判決           95年度軍上字第4號
上  訴  人
即  被  告  甲○○
選任辯護人  張仕賢律師
上列上訴人因過失致人於死案件，不服國防部高等軍事法院高雄
分院九十五年度高判字第二○號中華民國九十五年一月二十三日
第一審判決（起訴案號：國防部中部地方軍事法院檢察署九十三
年度中偵字第四三三號），提起上訴，本院判決如下：
    主  文
原判決撤銷。
本件發回國防部高等軍事法院高雄分院。
    理  由
一、本案原判決認定：被告甲○○（以下簡稱為被告）原係陸軍
    第十軍團憲兵營第一連一兵憲兵（義務役，業於民國九十四
    年六月三日退伍），領有普通小型車駕駛執照，於休假期問
    之民國（下同）九十二年十二月二十一日（原判誤載為『二
    月』）凌晨一時許，駕駛租賃之車號：２Ｊ－６６０６號速
    霸陸白色二千ＣＣ之自小客車，乘載女友劉一慧、友人黃俊
    明及曾繼賢等三人，一同前往國道三號高速公路清水服務區
    遊玩，於當日凌晨二時二十分許離開；離開服務區時，由被
    告駕駛，劉一慧坐於右前座，黃俊明坐於左後座，曾繼賢坐
    於右後座，並沿國道三號高速公路由北往南行駛，欲返回臺
    中市；迨同日凌晨二時五十分許，行經該路段南下一七四公
    里六百公尺處時，因車速高達時速一百九十九公里，遭國道
    公路警察局第七警察隊大甲分隊（以下簡稱為大甲分隊）警
    員攔檢，被告竟未停車受檢，反而加速逃逸，並由龍井交流
    道下高速公路，以時速一百公里以上之車速，沿臺中港路往
    臺中市方向行駛，大甲分隊警員則尾隨在後追逐；被告於行
    經臺中港路與臺海街口時，闖紅燈並進入對向車道逆向行駛
    ，大甲分隊為避免發生危險乃未繼續追逐，即返回國道三號
    高速公路；嗣至同日凌晨二時五十七分許，被告駕車行經臺
    中市西屯區○○○路○段近福林路口時，本應注意車前狀況
    ，隨時採取必要之安全措施，並不得超速行駛，且依當時天
    候晴、夜間有照明，路況良好，尚無不能注意之情形，竟疏
    於注意車前狀況，終因車速過快而失控打滑，致該車右側中
    段撞及該路段中央分隔島之路樹後，斷裂成前後兩截，乘客
    曾繼賢、劉一慧、黃俊明均飛出車外當場昏迷，被告亦受傷
    飛出車外，惟未昏迷，並旋即將黃俊明喚醒；嗣經路人報請
    臺中市警察局第六分局員警前往處理，並將其四人送往臺中
    市澄清醫院急救，惟劉一慧仍因「頭面部骨折致外傷性休克
    」，於同日凌晨三時十三分許不治死亡，曾繼賢亦因「頭部
    骨折致外傷性休克」，於同日凌晨四時十八分許不治死亡，
    另被告、黃俊明經轉送國軍臺中總醫院急救後，黃俊明受有
    頭部外傷併腦震盪、橈骨骨折及右鎖骨骨折等傷害（被告所
    涉過失傷害部分，未據被害人黃俊明提出告訴），被告則受
    有左手臂撕裂傷，左前臂擦傷及挫傷等傷害；因認被告所為
    ，係犯陸海空軍刑法第七十六條第一項第五款、刑法第二百
    七十六條第一項之過失致人於死二罪，因係一行為同時所犯
    ，乃依刑法第五十五條前段之規定，論以過失致人於死一罪
    ，因而駁回被告之上訴，並以被告並無前科，被告與死者具
    為好友，死者家屬亦希望被告不要被判刑太重，顯有原諒被
    告之意，此與一審判決之情形不同，被告又為偶發初犯，經
    此教訓應無再犯之虞，因認所宣告之刑以暫不執行為適當，
    乃併為緩刑三年之宣告，固非無見。
二、惟查：（一）依據卷內之臺中市警察局第六分局交通分隊警
    員吳啟銘所製作之道路交通事故調查報告表，顯示本件車禍
    發生之時間係九十二年十二月二十一日凌晨二時五十分（見
    相驗卷宗第二一、二二、二七頁），臺中市警察局第六分局
    公務電話紀錄亦為相同記載（見相驗卷宗第五頁），此與被
    告及車內另一乘客黃俊明分別在同日及翌日（即同月二十二
    日）接受警員初訊時，所供車禍發生時間均在九十二年十二
    月二十一日凌晨二時五十分相符（見相驗卷宗第六、八一頁
    ）。再依據臺中市消防局緊急救護曾繼賢之紀錄表，亦顯示
    救護人員被通知出勤之時間，係九十二年十二月二十一日凌
    晨二時五十四分（見偵卷第一宗第一一○頁）。雖證人即遭
    追撞之車號６Ｖ－３２２７號自小客車之駕駛人謝育純，於
    警訊證述被追撞之時間係九十二年十二月二十一日凌晨二時
    五十七分（見相驗卷宗第十一頁），但證人即該車乘客蔡文
    程卻曾於偵查中證稱：所搭坐車輛被追撞之時間係九十二年
    十二月二十一日凌晨二時五十分（見偵卷第一宗第四五頁）
    。另外，證人即臺中市警察局第六分局交通分隊警員吳啟銘
    雖曾在偵查中證稱受理報案之時間為九十二年十二月二十一
    日凌晨二時五十七分（見偵卷第一宗第六七頁），但經原審
    法院傳喚，其又明確證稱：「九十二年十二月二十一日凌晨
    二時五十分左右接獲通報，．．．．．．我當日二時五十五
    分到達現場」等語（見上訴卷第一宗第八七頁）。上開證人
    之證述既有上開岐異，而有經原審判決採為判決證據之「道
    路交通事故調查報告表」亦記載本件車禍發生之時間係九十
    二年十二月二十一日凌晨二時五十分，詎原審判決未予釐清
    ，即認定本件車禍發生之時間係九十二年十二月二十一日凌
    晨二時五十七分，此部分難謂無「判決不載理由」之疏誤。
    （二）又「法院對於具備緩刑條件之刑事被告，認為以暫不
    執行刑罰為適當者，得宣告緩刑，為刑法第七十四條所明定
    ，至於暫不執行刑罰之是否適當，則由法院就被告有無累犯
    之虞，及能否由於刑罰之宣告而策其自新等一切情形，依其
    自由裁量定之，與犯罪情節是否可原，並無關係」、「關於
    刑之量定及緩刑之宣告，係實體法上賦予法院得為自由裁量
    之事項，倘其未有逾越法律所規定之範圍，或濫用其權限，
    即不得任意指摘為違法，以為第三審上訴之理由」，雖經最
    高法院分別著有二十九年上字第二六號判例、七十五年台上
    字第七○三三號判例意旨可資參照。惟本案依據原審判決之
    記載，被告非但始終否認犯罪，更未見賠償被害人家屬分文
    。再依據原審判決之記載，被告除在高速公路以時速一百九
    十九公里之速度駕車行駛，且經警員攔檢，亦不停車受檢，
    反而加速逃逸之外，其後在龍井交流道下高速公路之後，又
    以時速一百公里以上之車速，沿臺中港路往臺中市方向超速
    行駛，且經大甲分隊警員追逐期間，更有闖紅燈並進入對向
    車道逆向行駛之行為。由此行徑，其犯罪是否僅是偶發，且
    經本案偵、審程序及刑罰之宣告，即可認定並無再犯之虞，
    均堪置疑。雖本案被害人家屬曾於原審陳稱：「因為他們都
    是好朋友一起出去玩，希望法官不要判太重」（見原審卷一
    第五五頁），但尚無從因此認定上開被害人家屬已不願訴究
    被告刑責。原審判決論罪科刑理由，一方面認定被告到案之
    後仍藉詞狡辯圖卸刑責，乃量處有期徒刑一年十月，另方面
    則在並無有利事證之情形下，即捨上開客觀事實，遽認被告
    經此教訓，即無再犯之虞，以上理由亦有矛盾。（三）綜上
    理由，應認原判決有違背法令之處，以上雖非被告上訴理由
    ，但仍屬本院依法得依職權調查之事項，應由本院將原判決
    撤銷，發回國防部高等軍事法院高雄分院。
三、據上論斷，應依軍事審判法第一百九十九條、第二百零六條
    第一項、第一百七十九條、刑事訴訟法第三百九十三條第一
    款、第四百零一條，判決如主文。
中    華    民    國    95    年    5    月    30     日
               刑事第三庭  審判長法  官  王  增  瑜
                                 法  官  胡  忠  文
                                 法  官  廖  柏  基
上列正本證明與原本無異。
不得上訴。
                                 書記官  王  麗  英
中    華    民    國    95    年    5     月    30    日
                                                      Ｆ


司法院資訊處製作；財團法人民間司法改革基金會備份。
